臺灣宜蘭地方法院刑事判決　　　　　　　 94年度易字第149號
公　訴　人　臺灣宜蘭地方法院檢察署檢察官
被　　　告　乙○○　男　26歲.
上列被告因侵占等案件，經檢察官提起公訴（94年度偵緝字第73
號），嗣於本院準備程序進行中，被告先就被訴事實為有罪之陳
述，經裁定進行簡式審判程序，本院判決如下：
    主  文
乙○○連續意圖為自己不法之所有，而侵占對於業務上所持有之
物，累犯，處有期徒刑拾月。報費收據上偽造之「林啟進」署押
貳枚，均沒收。
    事  實
一、乙○○前因妨害風化、2次違反麻醉藥品管理條例、竊盜等
    案件，經本院分別以85年度訴字第497號、86年度宜簡字第
    11 號、86年度易字第204號、90年度易字第47號判決判處有
    期徒刑3年2月、3月、5月、4月確定，甫於民國91年10月12
    日執行完畢，仍不知悔改。乙○○從92年1月23日起至同年4
    月20日止，任職於聯合報宜蘭分社，擔任送報員之工作，負
    責發送報紙及向客戶取報費，為從事業務之人，詎其竟於擔
    任送報員期間，基於意圖為自己不法所有之概括犯意，自92
    年2月起至同年4月20日止，向聯合報宜蘭分社訂報客戶朱俊
    明、林秀華、林正岳、徐金澤、吳松金、楊陳阿婦、王銀葉
    、蔡錦枝、簡再溪、劉明珠、李丙土、黃讚隆、曾來福、曾
    育中、林榮春、楊阿田、游喬琳、黃阿吉、林旺根、鄭淑珍
    、林志成、王嘉豪、賴溪火、王榮章、江基清、李其萬、呂
    淑規、莊金地、游國棟、林金木、林阿牆、王錦池、吳玉山
    、胡金輝、「萬代西服社」等，收取1月份報費共新臺幣（
    下同）900元、2月份報費共18555元、3月份報費共15675元
    、預收報費共19800元（前開總額為54930元，公訴人誤繕為
    55300元）後，竟未依公司正常作業程序將各月所收取之報
    費按時繳回公司，反而將因執行業務所收取而持有之上開報
    費陸續侵占入已，並將之花用殆盡。而乙○○於92年4月間
    ，在向聯合報宜蘭分社訂報客戶胡金輝、賴溪火、「萬代西
    服社」收取前述之報費時，更基於行使偽造私文書之概括犯
    意，未經林啟進之同意，先後在其所自行製作之報費收據上
    「收費員欄」內盜蓋林啟進之印章1次、偽造林啟進之署押
    （即簽名）2次，而偽造表示林啟進已代替聯合報宜蘭分社
    向客戶收取報費之報費收據3張，並先後將之交付予客戶胡
    金輝、賴溪火、「萬代西服社」而行使之，足以生損害於林
    啟進。
二、案經聯合報宜蘭分社負責人甲○○訴請臺灣宜蘭地方法院檢
    察署檢察官偵查起訴，嗣於本院準備程序進行中，被告先就
    被訴事實為有罪之陳述，經裁定進行簡式審判程序。
    理  由
一、上揭犯罪事實，迭據被告乙○○於檢察官偵查及本院審理時
    坦承不諱，核與告訴人即聯合報宜蘭分社負責人甲○○指訴
    之情節；證人即聯合報宜蘭分社客戶朱俊明、林秀華、林正
    岳、徐金澤、吳松金、楊陳阿婦、王銀葉、蔡錦枝、簡再溪
    、劉明珠、李丙土、黃讚隆、曾來福、曾育中、林榮春、楊
    阿田、游喬琳、黃阿吉、林旺根、鄭淑珍、林志成、王嘉豪
    、賴溪火、王榮章、江基清、李其萬、呂淑規、莊金地、游
    國棟、林金木、林阿牆、王錦池、吳玉山等人所為之證詞相
    符，並有報費收據17張及1月份報費遭侵占之客戶名冊、2月
    份報費遭侵占之客戶名冊（註：此名冊上編號23之客戶名稱
    應為吳玉山，告訴人誤繕為「黃」玉山，且金額應為450 元
    ，告訴人誤繕於「225元」。又此名冊編號42之客戶賴正華
    ，已於檢察官偵訊時，證述並未交付此月份之報費予被告，
    則此名冊上所列之賴正華300元報費，自應予以剔除。故被
    告所侵占之2月份報費總額應為18555元，而非告訴人所計算
    之18630元。）、3月份報費遭侵占之客戶名冊（註：此名冊
    編號21之客戶徐惠蓮、編號37之客戶賴正華，已於檢察官偵
    訊時，證述並未交付此月費之報費予被告，則此名冊上所列
    之徐惠蓮150元報費、賴正華300元報費，自應予以剔除。故
    被告所侵占之3月份報費總額應為15675元，而非告訴人所計
    算之16125元。）、預收報費遭侵占之客戶名冊各1件在卷可
    稽。依此，足徵被告上開自白確與事實相符，本件事證已臻
    明確，被告之犯行堪予認定，應依法論科。
二、查被告乙○○係聯合報宜蘭分社送報員，為從事發送報紙及
    向客戶取報費業務之人，則被告所收取之報費自屬其業務上
    所持有之物。又被告於自己所製作之報費收據上「收費員欄
    」內盜蓋林啟進之印章、偽簽林啟進之署押，從形式上觀之
    ，均足以知悉該報費收據係表示「林啟進已代聯合報宜蘭分
    社收受客戶所繳納之報費」之收費證明，則該報費收據自屬
    刑法第210條所稱之私文書（按：依宜蘭地檢署92年度偵字
    第1492號卷第31、121頁所附之機器印製報費收據，可知聯
    合報宜蘭分社之報費收費係由該分社統一印製，則報費收據
    自非被告業務上所應製作之文書。）。是被告於偽造前述之
    報費收據私文書後，復先後交付予胡金輝、賴溪火、「萬代
    西服社」而行使之，且將所收取之報費陸續侵占入己，核其
    所為，係犯刑法第336條第2項之侵占業務上所持有之物罪及
    同法第216條、第210條之行使偽造私文書罪（註：起訴書漏
    未論列刑法第216條、第210條，惟公訴檢察官已於審判期日
    當庭修正增列，附此敘明。）。被告盜用印章、偽造署押之
    行為，均為偽造私文書之部分行為；偽造私文書後，復持以
    行使，其偽造私文書之低度行為，為行使之高度行為所吸收
    ，均不另論罪，公訴人認為被告另犯同法第217條第1項、第
    2 項之偽造署押、盜用印章罪，容有未洽。被告先後多次侵
    占業務上所持有之物之犯行、先後多次行使偽造私文書之犯
    行，均時間緊接，方法相同，分別觸犯構成要件相同之罪名
    ，顯均係基於概括犯意反覆為之，分別應依連續犯之規定，
    論以一罪，並均依法加重其刑。又被告所犯上開侵占業務上
    所持有之物罪、行使偽造私文書罪間，有方法、目的之牽連
    關係，應從一重之侵占業務上所持有之物罪處斷。再者，被
    告前因妨害風化、2次違反麻醉藥品管理條例、竊盜等案件
    ，經本院分別以85年度訴字第497號、86年度宜簡字第11號
    、86年度易字第204號、90年度易字第47號判決判處有期徒
    刑3 年2月、3月、5月、4月確定，甫於91年10月12日執行完
    畢之事實，有卷附之臺灣高等法院被告前案紀錄表可資參照
    ，其於有期徒刑之執行完畢後，五年以內再犯有期徒刑以上
    之罪，為累犯，應依法遞加重其刑。爰審酌被告之素行、智
    識程度；犯罪之動機、目的、手段、所生危害；雖已坦承犯
    行，然尚未賠償被害人損失之犯後態度及被害人所受損害等
    一切情狀，量處如主文所示之刑，以示懲儆。另被告所自製
    之報費收據上偽造之「林啟進」署押2枚，均應依刑法第219
    條之規定，宣告沒收。
據上論斷，應依刑事訴訟法第273條之1第1項、第299第1項前段
，刑法第56條、第336條第2項、第216條、第210條、第55條、第
47條、第219條，罰金罰鍰提高標準條例第1條前段，判決如主文
。
本案經檢察官陳嘉瑜到庭執行職務
中　　華　　民　　國　　94　　年　　6　　月 　　2　 　日
                  臺灣宜蘭地方法院刑事第四庭
                      法  官  劉 家 祥
以上正本證明與原本無異。
如不服本判決，應於判決送達後10日內，向本院提出上訴狀（應
附繕本）。
                      書記官  邱 淑 秋
中　　華　　民　　國　　94　　年　　6 　　月　　6 　　日
附錄案論罪科刑法條全文：
刑法第336條第2項
對於業務上所持有之物，犯前條第一項之罪者，處六月以上五年
以下有期徒刑，得併科三千元以下罰金。
刑法第216條
行使第二百十條至第二百十五條之文書者，依偽造、變造文書或
登載不實事項或使登載不實事項之規定處斷。
刑法第210條
偽造、變造私文書，足以生損害於公眾或他人者，處五年以下有
期徒刑。
